臺灣高等法院刑事判決　　　　　　　　93年度上易字第1822號
上　訴　人
即　被　告　乙○○
　　　　　　　　　　　弄四號二.
選任辯護人　王勝彥律師
上列上訴人因竊盜案件，不服臺灣臺北地方法院93年度易字第31
號，中華民國93年9 月30日第一審判決（起訴案號：臺灣臺北地
方法院檢察署92年度偵字第16522 號），提起上訴，本院判決如
下：
    主  文
原判決撤銷。
乙○○無罪。
    理  由
一、公訴意旨以：被告乙○○意圖為自己不法之所有，於民國91
    年10月24日某時許，以攀爬鐵窗踰越安全設備之方式，經由
    後方防火巷進入臺北市○○區○○街2巷4之3號2樓甲○○住
    宅，再自甲○○住宅之主臥房浴室鋁質窗戶爬入房間內行竊
    （侵入住宅部分未據告訴），共計竊得新臺幣（下同）二萬
    八千五百元。嗣因甲○○發覺家中遭竊後隨即報警，經警在
    該住宅主臥室浴室鋁質氣窗上採獲乙○○之指紋二枚而循線
    查獲。因認被告涉有刑法第320條之竊盜罪嫌。
二、按犯罪事實應依證據認定，無證據不能認定犯罪事實，刑事
    訴訟法第154條第2項定有明文。又「認定犯罪事實所憑之證
    據，雖不以直接證據為限，間接證據亦包括在內；然而無論
    直接或間接證據，其為訴訟上之證明，須於通常一般之人均
    不致有所懷疑，而得確信其為真實之程度者，始得據為有罪
    之認定，倘其證明尚未達到此一程度，而有合理之懷疑存在
    時，事實審法院復已就其心證上理由予以闡述，敘明其如何
    無從為有罪之確信，因而為無罪之判決，尚不得任意指為違
    法」，最高法院著有76年台上字第4986號判例可參照，亦即
    認定被告有罪所使用之證據，固不以直接證據為限，本於間
    接證據之推論，亦得認定被告犯罪，但不能存在合理之懷疑
    。
三、訊據被告堅決否認有上開檢察官所指之竊盜犯行，堅稱：伊
    並未至上開住宅竊盜，在上開住宅會採到伊指紋，係因伊在
    該住宅裝修時負責安裝鋁門窗所致等語。而公訴人認被告涉
    有上開犯行係以犯罪現場採有被告之指紋為其主要論據。
四、經查：
  (一)右揭失竊之事實，業據證人甲○○於警詢及偵查時指訴其於
    上開時、地遭竊等情綦詳，且甲○○之住宅遭竊後，經臺北
    市政府警察局中正第一分局現場勘查結果，在被害人前揭住
    宅主臥室洗澡盆邊有不完整鞋印，鐵窗上有觸碰痕跡，並於
    主臥室浴室鋁質窗戶上採獲指紋二枚之事實，復有臺北市政
    府警察局中正第一分局現場勘查報告一份及所附現場圖一紙
    、照片十八張附卷可稽（偵查卷第17頁至第28頁）。而現場
    採獲之指紋二枚，其中一枚可資比對，經送內政部警政署刑
    事警察局鑑驗結果，與被告指紋卡右中指指紋相符，亦有內
    政部警政署刑事警察局92年4 月10日刑紋字第0920061576號
    鑑驗書在卷可查（偵查卷第14頁至第16頁），故公訴人指於
    案發現場採到被告指紋一節，可以信為真實。
  (二)被告曾於90年4月至6月間至被害人家中裝設鋁門窗，業據證
    人即該裝潢鋁窗公司之負責人陳妙華於警訊、偵查中證述明
    確，而被害人甲○○亦證稱：「我確定不認識乙○○。但事
    後詢問才知道我房子於90年4 月間裝璜整修，乙○○係裝設
    浴室氣窗工人，是否可能因此留下指紋」等語，故被告確於
    90年4 月間至被害人家中從事裝修，並從事鋁門窗之安裝事
    宜無誤。
  (三)被告一再抗辯因安裝鋁門窗時有使用矽利康云云，惟依證人
    即負責本件現場採獲指紋之員警鄭縉元於原審證述：「（採
    獲幾枚？）兩枚，均在廁所的鋁門窗上採獲。（用何種方式
    採獲指紋？）粉末法。（大概敘述一下何為粉末法？）我們
    用碳粉讓指紋顯現出來，因為他是隱藏潛伏性的指紋。利用
    毛刷將碳粉刷在鋁門窗上即可讓指紋顯現。（指紋上面是否
    有矽利康的殘留？）無。」（九十三年八月十九日審判筆錄
    第四頁）等語，堪認本件係粉末法採取之潛伏指紋，與矽利
    康產生之成型紋無關。再依卷附內政部警政署刑事警察局92
    年11月14日刑紋字第0920199229 號函亦表明：「.. 二、有
    關使用『矽利康』產品所形成之指紋留存時間說明如下：(一)
    案內鋁窗工人於施工時如使用『矽利康』產品，是有可能在
    該產品未乾時因觸摸而留下成型紋；且俟乾燥後除遭外力抹
    擦、破壞，否則該成型紋自然不易消失。(二)設若工人係於施
    工中，手指上沾黏『矽利康』產品，該物則會在手指上形成
    透明之保護膜（未經當事人刻意剝離、洗淨下），此時觸摸
    物體則不會留下任何指紋。三、本案如係以粉末法採取之潛
    伏指紋，與前述『矽利康』產生之成型紋，指紋採驗原理不
    同，故無『矽利康』產品留存時間問題。」（偵查卷第48頁
    、第49頁）等情。是以被告辯稱本案採獲指紋為其手上沾染
    矽利康後觸碰窗戶所留下，雖尚難遽信。然上開指紋雖非沾
    矽利康而留存，但係何時留存一節，依內政部警政署刑事警
    察局函復本院表示：指紋留存於物體表面之時間，受諸多因
    素之影響，包括遺留者因素（指影響遺留者汗液分泌因素）
    、留存時接觸面因素（例如表面材質、污染等情形）、留存
    後之因素（指物體表面之溫度、濕度... 等）之影響，惟物
    體表面所留存之指紋是新、舊目前尚難精確認定，另據國外
    文獻案例資料，物體表面留存指紋最長可達三十年之久，此
    有該局93年12月27日刑紋字第0930257340號函在卷可稽。由
    上開刑事警察局之公函可證被告於90年4 月間在被害人家中
    裝修施工時，因其係施作鋁門窗安裝部分，故其指紋自有可
    能遺留在鋁門窗上，又被告施工之時間迄案發之91年10月25
    日，雖經過一年六月，但指紋留存其上亦屬可能。
  (四)至證人鄭縉元於原審證述：「（存留在鋁門窗上面的指紋如
    果有用水洗刷過的話有沒有辦法洗刷掉？）刷的話一定可以
    清除掉，用水滴濺到的話很難講。但如果用蓮蓬頭直接沖洗
    有可能沖洗掉。」等語，及證人甲○○證述：「（裝潢期間
    為何，乙○○事後有無因工作關係再至你家？）從九十年四
    月至六月間，沒有了。（裝潢後浴室有無經常使用？有無碰
    觸鋁窗？）每月至少使用（洗澡）二次以上，因通風不良經
    常開開關關碰觸鋁窗，另外我們裝潢後搬進來住我太太也以
    蓮蓬頭用水沖洗過該處。裝潢後距竊案發生有一年多之久，
    且洗澡時帶來大量水蒸汽，我們又經常碰觸該處，又以水沖
    洗過，指紋是否能保留這麼久又完整，我非常懷疑。（裝修
    好後有無請人清潔過？）這個部分是我媽與設計師在用，我
    不清楚，但我太太有潔癖，他會擦洗。」（偵查卷第11頁反
    面、第12頁、第44頁）等語，然證人鄭縉元負責採集指紋，
    證人甲○○係陳述家中清潔情形，均不能確切證明被害人家
    中浴室之鋁窗上其他人所留存之指紋已經遭受破壞，況依被
    告指紋留存之處所，並非一般人經常接觸之地方，故上開二
    證人之證言，尚難逕以對被告不利之認定。
  (五)綜上所述，被告確實在被害人家中施作鋁門窗之安裝，故其
    指紋遺留在鋁窗上確有可能，再者，遺留指紋目前無法判斷
    新舊，且留存之時間最長可達三十年等情，故本院認本件竊
    案，僅憑在被害人家中鋁窗上查得一枚被告之指紋且無其他
    佐證之情形下，即認被告行竊，尚有合理之懷疑存在，應認
    不能證明被告犯罪。
五、原審依被告留存在案發現場之指紋，認定被告犯竊盜罪，固
    非無見，惟原審未審酌本件被告留存指紋之各種可能性及是
    否存在合理之懷疑，遽認被告犯竊盜罪，尚有未洽，被告上
    訴否認犯罪指摘原判決不當非無理由，應由本院撤銷原判決
    改判被告無罪。
據上論斷，應依刑事訴訟法第369條第1項前段、第364條、第301
條第1項，判決如主文。
本案經檢察官周誠南到庭執行職務。
中　　華　　民　　國　　94　　年　　3 　　月　　9 　　日
　　　　　　　　　刑事第七庭審判長法　官  蔡秀雄
　　　　　　　　　　　　　　　　  法　官  蘇素娥
　　　　　　　　　　　　　　　　  法　官  周占春
以上正本證明與原本無異。
不得上訴。
                                  書記官  葉金發
中　　華　　民　　國　　94　　年　　3 　　月　　9 　　日
